【裁判字號】    99,訴,881
【裁判日期】    990804
【裁判案由】    毒品危害防制條例
【裁判全文】
臺灣板橋地方法院刑事判決               99年度訴字第881號
公  訴  人  臺灣板橋地方法院檢察署檢察官
被      告  甲○○
選任辯護人  張寧洲律師
上列被告因違反毒品危害防制條例案件，經檢察官提起公訴（99
年度偵字第6692號），本院判決如下：
    主  文
甲○○共同販賣第二級毒品，處有期徒刑貳年；未扣案之行動電
話壹支（含門號0000000000號SIM 卡壹張）沒收，如
不能沒收時，追徵其價額；未扣案之販賣第二級毒品所得新臺幣
伍佰元，與綽號「小黑」連帶沒收，如全部或一部不能沒收時，
以其與綽號「小黑」之財產連帶抵償之。又共同販賣第二級毒品
，處有期徒刑貳年；未扣案之行動電話壹支（含門號00000
00000號SIM 卡壹張）沒收，如不能沒收時，追徵其價額。
應執行有期徒刑年陸月；未扣案之行動電話壹支（含門號00
00000000號SIM 卡壹張）沒收，如不能沒收時，追徵其
價額；未扣案之販賣第二級毒品所得新臺幣伍佰元，與綽號「小
黑」連帶沒收，如全部或一部不能沒收時，以其與綽號「小黑」
之財產連帶抵償之。
    事  實
一、甲○○與真實姓名年籍不詳、綽號「小黑」之成年男子，均
    明知甲基安非他命為毒品危害防制條例所明定列管之第二級
    毒品，不得販賣，竟基於販賣第二級毒品甲基安非他命之犯
    意聯絡，於附表編號1 、2 所示之時間，由甲○○以附表編
    號1 、2 所示之交易方式與楊政霆（所設施用、轉讓毒品部
    分，由檢察官另行起訴）聯繫後，約定交易甲基安非他命之
    數量、價格及時間、地點，販賣甲基安非他命予楊政霆2 次
    以牟利，「小黑」則於交易完成後免費提供甲基安非他命予
    甲○○施用作為報酬。嗣於99年2 月12日12時30分許，為警
    在甲○○位於臺北縣樹林市○○街30巷26弄11號住處，扣得
    內含不明粉末之眼鏡盒1 個、Nokia 及Sony Ericsson 手機
    各1 支（各含SIM 卡1 張）、記憶卡及SIM 卡各1 張、分裝
    袋1 批等物，另於99年2 月24日20時50分許，在臺北縣樹林
    市○○街某網咖內將甲○○拘提到案，始循線查悉上情。
二、案經海巡署海岸巡防總局北部地區巡防局移送臺灣板橋地方
    法院檢察署檢察官偵查起訴。
    理  由
壹、證據能力方面：
    按被告以外之人於審判外之言詞或書面陳述，除法律有規定
    者外，不得作為證據；又被告以外之人於審判外之陳述，雖
    不符合同法第159 條之1 至第159 條之4 之規定，但經當事
    人於審判程序同意作為證據，法院審酌該言詞陳述或書面陳
    述作成時之情況，認為適當者，亦得為證據。當事人、代理
    人或辯護人於法院調查證據時，知有第159 條第1 項不得為
    證據之情形，而未於言詞辯論終結前聲明異議者，視為有前
    項之同意，刑事訴訟法第159 條第1 項及第159 條之5 分別
    定有明文。查本判決下列所引用被告甲○○以外之人於審判
    外之陳述及相關書證等，檢察官、被告及辯護人迄至本院言
    詞辯論終結前均未聲明異議，本院審酌上開證據資料製作時
    之情況，尚無違法不當及證明力明顯過低之瑕疵，認以之作
    為證據應屬適當，揆諸前開規定，自均有證據能力，先予敘
    明。
貳、實體方面：
一、上揭犯罪事實，業據被告於偵查及本院審理時坦承不諱，核
    與證人楊政霆、陳冠傑於警詢及偵查中證述之情節相符，並
    有被告使用之行動電話門號0000000000號之通訊監察譯文1
    份在卷可佐（附表編號1 所示之交易行為見偵查卷第64頁、
    附表編號2 所示之交易行為見偵查卷第85頁），堪認被告前
    開自白與事實相符，應堪採信。本案事證明確，被告犯行洵
    堪認定，應予依法論科。
二、按甲基安非他命係毒品危害防制條例第2 條第2 項第2 款所
    明定列管之第二級毒品。核被告所為，係犯毒品危害防制條
    例第4 條第2 項之販賣第二級毒品罪。被告販賣前持有第二
    級毒品甲基安非他命之低度行為，為各該販賣之高度行為所
    吸收，不另論罪。被告就附表編號1 、2 所示之犯行，與綽
    號「小黑」之成年男子間，有犯意聯絡及行為分擔，均為共
    同正犯。被告所犯上開2 罪間，犯意各別，行為互殊，應分
    論併罰。復查被告於偵查及審理中均自白附表編號1 、2 之
    犯罪，爰依毒品危害防制條例第17條第2 項規定，減輕其刑
    。又被告販賣第二級毒品甲基安非他命，固戕害他人之身心
    ，對社會治安有相當危害，惟姑念其並無販賣毒品前科，對
    重典之認識難謂深切，且其各次所販賣安非他命之數量尚微
    ，所圖得之利益非鉅，所為與販賣毒品之數量達數公斤以上
    之嚴重危害社會治安情形仍有不同，兼以本案尚屬施用毒品
    者彼此間互供有無之零星交易，其惡性尚與長期販賣毒品之
    所謂「大盤」或「中盤」毒販有間，是倘不論所犯情節輕重
    ，而一律論處本罪最低法定本刑7 年以上有期徒刑，自屬猶
    嫌過重，並有傷人民對法律之情感，就全部犯罪情節觀之，
    猶屬法重而情輕，是自客觀以言，即尚有可憫恕之處，爰依
    刑法第59條之規定，就附表編號1 、2 所示各次販賣第二級
    毒品犯行減輕其刑，並均遞減之。爰審酌被告販賣第二級毒
    品予人施用，使人沉迷毒癮而無法自拔，輕則戕害施用者之
    身心健康，重則引發各種犯罪，而為社會治安敗壞之源頭，
    對於社會平和秩序實有相當程度之危害；兼衡其素行、生活
    狀況、智識程度、犯罪動機、目的、販賣毒品次數非多暨其
    數量尚微，及其所得利潤有限、犯後坦承犯行態度良好等一
    切情狀，分別量處如主文所示之刑，並定其應執行之刑，以
    資懲儆。至檢察官雖於審理時具體求處有期徒刑7 年2 月，
    惟本院審酌上情，認宣告如主文所示之刑，已足昭炯戒，檢
    察官所求刑度尚嫌過重，附此敘明。
三、再按犯毒品危害防制條例第4 條至第9 條、第12條、第13條
    或第14條第1 項、第2 項之罪者，其供犯罪所用或因犯罪所
    得之財物均沒收之，如全部或一部不能沒收時，追徵其價額
    或以其財產抵償之，毒品危害防制條例第19條第1 項定有明
    文；且本條屬相對義務沒收之規定，是其自有刑法第38條第
    1 項第3 款、第3 項前段規定之適用，即以屬犯人所有者，
    方得宣告沒收。再者，毒品危害防制條例第19條第1 項既採
    義務沒收主義（相對義務沒收），則其犯罪所得之對價，不
    問其中成本若干，利潤多少，固應全部諭知沒收；惟因法條
    既明文「因犯罪所得之財物」，是其沒收範圍必以犯人實際
    所得者為限，苟無所得或尚未取得即無從為沒收、追徵或以
    財產抵償之諭知（最高法院96年度台上字第2331號判決意旨
    參照）；此外，本條所稱「追徵其價額」者，亦必限於所沒
    收之物為金錢以外之其他財物而無法沒收時，始有追徵其價
    額之可言，俾使其繳納與原物相當之價額，惟倘所得財物為
    金錢而無法沒收時，當應以其財產抵償，而不生追徵價額之
    問題（蓋倘犯罪所得之金錢為新臺幣時，因其本身即為我國
    現行貨幣價值之表示，是自不發生追徵其價額之問題）。另
    共同正犯犯罪所得之財物為新台幣時，因係合併計算，且於
    全部或一部不能沒收時以其財產抵償之，為避免執行時發生
    重複沒收、抵償之情形，故各共同正犯之間係採連帶沒收主
    義，於裁判時應諭知被告共同犯罪所得之財物應與其他共同
    正犯連帶沒收之（98年度台上字第1498號判決意旨參照）。
    經查：
（一）被告就附表編號1 所示販賣第二級毒品之所得財物，因楊
      政霆並未當場給付，係嗣後由陳冠傑代為給付新臺幣（下
      同）500 元；又編號2 所示販賣第二級毒品之所得財物13
      00元，楊政霆尚未給付，此據證人楊政霆、陳冠傑及被告
      供述明確，爰僅就上開500 元部分，依毒品危害防制條例
      第19條第1 項規定，在其所犯如附表編號1 所示販賣第二
      級毒品罪項下宣告與共犯綽號「小黑」連帶沒收，如全部
      或一部不能沒收時，以其與綽號「小黑」之財產連帶抵償
      之，至附表編號2 部分因無所得，自無庸為此沒收之諭知
      ，併此敘明。
（二）被告所使用之行動電話1 支（含門號0000000000號SIM 卡
      1 張），雖未扣案，然係被告所有供各次販賣第二級毒品
      犯行所用之物，亦據被告陳明在卷，且不能證明已經滅失
      ，爰依毒品危害防制條例第19條第1 項規定宣告沒收，如
      不能沒收時，追徵其價額（最高法院95年度台上字第4105
      號、96年度台上字第1038號判決意旨參照）。
（三）至其餘扣案之Nokia 及Sony Ericsson 手機各1 支（各含
      SIM 卡1 張），雖為被告所有，然被告並未持以犯本件販
      賣第二級毒品罪，爰不予宣告沒收。另扣案之記憶卡及SI
      M 卡各1 張，非屬被告所有；又內含不明粉末之眼鏡盒1
      個、分裝袋1 批，均與本案犯罪事實無關，是均不予宣告
      沒收，併此敘明。
據上論斷，應依刑事訴訟法第299 條第1 項前段，毒品危害防制
條例第4 條第2 項、第17條第2 項、第19條第1 項，刑法第11條
前段、第28條、第59條、第51條第5 款，判決如主文。
本案經檢察官黃怡華到庭執行職務。
中    華    民    國    99    年    8     月    4     日
                  刑事第十五庭  審判長法  官  吳幸娥
                                      法  官  許炎灶
                                      法  官  廖欣儀
以上正本證明與原本無異。
如不服本判決應於收受判決後10日內向本院提出上訴書狀，並應
敘述具體理由。其未敘述上訴理由者，應於上訴期間屆滿後20日
內向本院補提理由書（均須按他造當事人之人數附繕本）「切勿
逕送上級法院」。
                                      書記官  顏偉林
中    華    民    國    99    年    8     月    4     日
附錄本案論罪科刑法條全文：
毒品危害防制條例第4條
製造、運輸、販賣第一級毒品者，處死刑或無期徒刑；處無期徒
刑者，得併科新臺幣2千萬元以下罰金。
製造、運輸、販賣第二級毒品者，處無期徒刑或7年以上有期徒
刑，得併科新臺幣1千萬元以下罰金。
製造、運輸、販賣第三級毒品者，處5年以上有期徒刑，得併科
新臺幣700萬元以下罰金。
製造、運輸、販賣第四級毒品者，處3年以上10年以下有期徒刑
，得併科新臺幣300萬元以下罰金。
製造、運輸、販賣專供製造或施用毒品之器具者，處1年以上7年
以下有期徒刑，得併科新臺幣100萬元以下罰金。
前五項之未遂犯罰之。
附表：
┌──┬──────┬──────┬────────────┐
│編號│時        間│地        點│交     易     方     式 │
├──┼──────┼──────┼────────────┤
│ 1  │98年12月19日│臺北縣樹林市│楊政霆以陳冠傑所有之行動│
│    │2 時28分許  │樹新路50巷口│電話門號0000000000號與被│
│    │            │            │告之行動電話門號00000000│
│    │            │            │14號聯繫後，以新臺幣（下│
│    │            │            │同）1000元之價格，出售0.│
│    │            │            │5 公克之甲基安非他命1 包│
│    │            │            │予楊政霆，惟楊政霆並未給│
│    │            │            │付金額，係嗣後由陳冠傑代│
│    │            │            │為給付500 元。          │
├──┼──────┼──────┼────────────┤
│ 2  │99年1 月1 日│臺北縣樹林市│楊政霆以其使用之行動電話│
│    │22時15分許  │保安街四海豆│門號0000000000號與被告之│
│    │            │漿前        │行動電話門號0000000000號│
│    │            │            │聯繫後，以1300元之價格，│
│    │            │            │出售0.5 公克之甲基安非他│
│    │            │            │命1 包予楊政霆，惟楊政霆│
│    │            │            │並未給付金額。          │
└──┴──────┴──────┴────────────┘

司法院資訊處製作；財團法人民間司法改革基金會備份。
